【裁判字號】    92,上訴,2676
【裁判日期】    921031
【裁判案由】    偽造貨幣
【裁判全文】
臺灣高等法院刑事判決                          九十二年度上訴字第二六七六號
    上  訴  人  臺灣桃園地方法院檢察署檢察官
    被      告  甲○○
    指定辯護人  本院公設辯護人乙○○
右上訴人因偽造貨幣案件，不服臺灣桃園地方法院九十二年度訴字第五八號，中華民
國九十二年五月二十一日第一審判決（起訴案號：臺灣桃園地方法院檢察署九十年度
偵字第二一二九三號），提起上訴，本院判決如左：
    主  文
上訴駁回。
    理  由
一、公訴意旨略以：被告甲○○自不詳日起，意圖供行使之用而收集偽造之通用紙幣
    ，嗣於民國（以下同）九十年七月四日凌晨零時十五分許，在桃園縣大溪鎮○○
    街一九三號前，曾元亨（曾元亨涉嫌部分另為不起訴處分）駕駛之車牌號碼Ｚ６
    －９７４０號自用小客車內，為警起出偽造之通用新台幣千元紙鈔二十五張，經
    曾元亨供述而偵悉上情，因認被告犯有刑法第一百九十六條第一項之意圖供行使
    之用而收集偽造紙幣之罪云云。
二、按犯罪事實應依證據認定之，無證據不得推定其犯罪事實。又不能證明被告犯罪
    者，應諭知無罪之判決，刑事訴訟法第一百五十四條、第三百零一條第一項分別
    定有明文。所謂證據，須適於為被告犯罪事實之證明者，始得採為斷罪資料，如
    未能發現相當證據，或證據不足以證明，自不能以推測或擬制之方法，以為裁判
    基礎。（最高法院五十三年台上字第二七五○號及四十年台上字第八十六號判例
    參照）認定不利於被告之事實，須依積極證據，苟積極證據不足為不利於被告事
    實之認定時，即應為有利於被告之認定，更不必有何有利之證據（最高法院三十
    年上字第八一六號判例參照）。本件公訴人認被告涉有上開犯行，係以證人曾元
    亨、藍立程於九十年十一月二十二日證述、江秀美於偵查時證述及扣案二十五張
    偽鈔（號碼均為ＨＮ三五五六一四ＵＡ）經鑑定結果均屬偽鈔乙節，有中央銀行
    發行局九十年十一月二十九日九○台央發字第○三○○六○六八三號函一份在卷
    足憑，為其論據。
三、訊據被告堅決否認有不法犯行，辯稱：伊並未向曾元亨借用上開自用小客車，且
    扣案偽鈔並非伊置於前開車輛內，前開偽鈔應係曾元亨的，證人藍立程於九十年
    十一月二十二日證述，係不實證述之事實，業經證人藍立程於九十年一月二十一
    日證述在卷等語。
經查：
(一)、曾元亨駕駛車號Ｚ６－９７４０號自用小客車，於九十年七月四日凌晨零時十五
    分許，在桃園縣大溪鎮○○街一九三號前，為警查獲扣案偽鈔二十五張均係放置
    自用小客車內手把旁之紅包袋內，查獲當時紅包袋所放置之位置，明顯可見，當
    時曾元亨說明上開自小客車係借予「阿吉」、「阿富」，上開自小客車回來時就
    有紅包袋等情，經證人簡世堂（即查獲警員）於偵訊時結證屬實，並經曾元亨於
    警訊、偵訊時供明在卷（見偵字第一Ｏ九四七號卷第七頁反面、第十八頁、第二
    十八頁），查設若上開自小客車曾元亨確實借予他人，依照曾元亨上開陳述借車
    之人應係二人，再按常理將供己使用之自小客車借予他人，縱或不知借用者之姓
    名，惟必有與借用者有聯絡方式，以供借用者還車時聯絡使用，且依照上開放置
    扣案偽鈔紅包袋在車內所放位置，當借車人返還時，曾元亨應可立即發現，並應
    為警查獲時立即提供資料，以供查證，釐清其刑責，此乃必然之理。
(二)、「阿吉」、「阿富」並非被告之綽號，被告綽號確係「阿崙」，又被告、證人曾
    元亨、藍立程、李文村、秦榮輝間彼此均係舊識，業經證人藍立程、李文村、秦
    榮輝分別於原審調查、偵訊時結證屬實在卷（見原審卷第五十六頁、偵字第二一
    二九三號第五十六頁、第五十九頁），則曾元亨為警查獲時供述向其借車之人係
    綽號「阿吉」、「阿富」顯然與曾元亨平日所知悉被告之綽號，明顯不符，當可
    認定。
(三)、查曾元亨於九十年七月十六日、同年八月一日偵訊時表示家人來會客，但家人找
    不到綽號「阿吉」、「阿富」，且無法提供年籍等情，惟嗣於九十年八月二十日
    經檢察官核發偵查指揮書飭警提訊曾元亨至被告家中查證，因當時被告不在家，
    而未獲見面，嗣後曾元亨指認被告照片供述借用上開車輛之人係被告，復遲至九
    十年十二月三十一日偵查中再供述：「（將車借予甲○○時藍立程有看到？）我
    猜他應該有看到，因甲○○及藍立程係鄰居，當時我是找甲○○及藍立程，甲○
    ○說他有事，向我借車。」（見偵字第二一二九三號卷第三十頁），按曾元亨設
    若被警查獲時不知被告姓名未能及時提供查證，惟於九十年八月二十日經檢察官
    核發偵查指揮書飭警提訊曾元亨外出至被告家中查證時，雖被告不在家，惟借車
    時若確有在場鄰居藍立程可供查證，依常理曾元亨當能儘速提供在場證人藍立程
    ，以供證實，當無何困難，惟曾元亨竟遲至近五個月後，再提出另有在場之證人
    藍立程，違反常理，曾元亨之供述自屬可疑，難予採信。
(四)、雖證人藍立程於九十年十一月二十二日第一次偵查中證稱：「（問：曾元亨在九
    十年七月三日下午將Ｚ６－９７４０號車子借給甲○○？）有，是在夏天下午將
    車子借給甲○○，當時我親眼看到曾元亨將車子借給甲○○。」（見九十年偵字
    第一○九四七號卷宗第七十五頁背面），惟證人藍立程於九十一年一月二十九日
    第二次偵訊時立即改稱：「（問：有無親眼看到Ｚ６－９７４０車子借給甲○○
    ？）沒有。」「（問：為何在九十年十一月二十二日檢訊筆錄說你有親眼看到借
    車之事？）江秀美（即曾元亨乾妹妹）叫我這樣說的，她希望我將大事化小，小
    事化無，她希望我這樣說。我並沒有親眼看到。」，證人藍立程為上開證述時並
    與在場人曾元亨對質，（見九十年偵字第二一二九三號卷宗第二十九頁、第三十
    頁）。又該次偵查訊問結束後，檢察官再度補訊證人藍立程稱：「（問：現只有
    你一人，何時講的是真話？）今天講的才是真的。」「（問：偽鈔是何人？）不
    知道。」「（問：是江秀美叫你出《來作》證，照她說的證詞講？）是她叫我照
    她說的證詞講，當時江秀美有說到時候曾元亨會請律師幫忙甲○○脫罪，說不是
    甲○○車子借給他人或載誰。」（見九十年偵字第二一二九三號卷宗第卅一頁、
    原審卷第五十七頁），足證曾元亨指述被告借用上開車使用，被告還車時車內紅
    包袋內有扣案之偽鈔云云，顯失其據。
(五)、復參以證人江秀美證述：「當時曾元亨在戒治，他拜託我要我去找阿國，我不知
    道阿國住在哪裡，我還要拜託別人去找阿國，曾元亨跟我說阿國有看到被告向他
    借車，所以我找到：：藍立程」（見原審卷第五十七頁），則堪認曾元亨在戒治
    時並委請江秀美找尋之人係阿國並非藍立程，曾元亨供述藍立程為在場證人顯係
    為飾卸其刑責臨訟杜撰，從而證人藍立程於九十一年一月二十九日第二次偵訊時
    上開證述，當可採信。
四、查證人藍立程於九十一年一月二十九日第二次偵訊時，檢察官當場就證人藍立程
    陳述部分經在場被告、曾元亨、證人藍立程當面對質，且該次偵查訊問結束後，
    檢察官再度補訊證人藍立程且原審亦已傳訊證人藍立程結證在卷，本院認證人已
    經偵查、原審多次對同一事實重複詰問，當無再與對質之必要；另測謊之鑑驗，
    係就受測人對相關事項之詢答，對應其神經、呼吸、心跳等反應而判斷，其鑑驗
    結果有時亦因受測人之生理、心理因素而受影響，測謊鑑驗之結果既會受到受測
    人之生理、心理因素而受影響，且人的行為、思想又無法量化，則測謊自不能如
    物理、化學試驗般獲得絕對之正確性，測謊之結果應係有其他可資信賴之積極或
    消極證據存在之情形下，作為補強證據證明力參考之用，而非可作為判斷事實之
    唯一及絕對之憑證。本案曾元亨上開指述顯不可信，顯無再施予測謊之必要。
五、綜上各節，本件曾元亨指述被告甲○○向其借車之供詞，自乏任何依據可資佐證
    ，實不能僅依其片面無從證實且顯違常理之指述，即遽入被告於罪。且無其他積
    極事證足認本件曾元亨所有車牌號碼Ｚ６－９７４０號自用小客車內遭扣之偽鈔
    廿五張係被告甲○○所放置，原審認本案調查之途徑已窮，上開跡證在訴訟上之
    證明，尚存有合理之懷疑，而未達於確信為真實之程度，自不能以推測或擬制之
    方法，以為裁判之基礎。此外又查無其他積極證據，足認被告確有公訴人所指之
    犯行，被告犯罪尚屬不能證明，而為無罪之諭知，認事用法並無違誤及不當，檢
    察官仍執前詞，提起上訴，無理由，應予駁回。
六、被告經合法通知無正當理由不到庭，不待其陳述，逕為一造辯論判決。
據上論斷，應依刑事訴訟法第三百六十八條、第三百六十四條、第三百七十一條。
本案經檢察官周志榮到庭執行職務。
中      華      民      國      九十二      年      十    月  三十一    日
                                臺灣高等法院刑事第二十三庭
                                    審判長法  官  黃  瑞  華
                                          法  官  陳  坤  地
                                          法  官  王  淑  滿
右正本證明與原本無異。
如不服本判決，應於收受送達後十日內向本院提出上訴書狀，其未敘述上訴之理由者
並得於提起上訴後十日內向本院補提理由書（均須按他造當事人之人數附繕本）。
                                          書記官  陳  思  云
中      華      民      國      九十二      年      十    月  三十一    日


司法院資訊處製作；財團法人民間司法改革基金會備份。
